【裁判字號】    95,交聲,444
【裁判日期】    950628
【裁判案由】    聲明異議
【裁判全文】
臺灣臺中地方法院交通事件裁定         95年度交聲字第444號
原處分機關  交通部公路總局臺中區監理所
異  議  人
即受處分人  甲○○
上列受處分人因違反道路交通管理處罰條例案件，對於交通部公
路總局臺中區監理所民國九十五年五月十五日所為之處分（中監
違字第裁六○─ＨＡ0000000號裁決書），聲明異議，本
院裁定如下：
        主  文
異議駁回。
        理  由
一、原處分機關交通部公路總局臺中區監理所係以：異議人即受
    處分人甲○○駕駛之車牌號碼九二六○－ＬＣ號自小客車，
    於民國九十五年三月二日十八時三十六分許在龍井交流道中
    興路零點九二公里處，因「行車限速六十公里，經測時速七
    十五公里，超速十五公里，未滿二十公里」之違規事實，經
    臺中縣警察局依違反道路交通管理處罰條例第四十條第一項
    逕行舉發。嗣受處分人於舉發通知單上所載應到案日期前向
    原處分機關為申訴，原處分機關遂以受處分人違反前揭道路
    交通管理處罰條例第四十條第一項規定之行為，於九十五年
    五月十五日以中監違字第裁六○─ＨＡ0000000號裁
    決書裁處罰緩新臺幣（下同）一千七百元整，並依六十三條
    第一項記汽車駕駛人即受處分人違規點數一點，逾期則依裁
    決書處罰主文規定處分等語。
二、異議人即受處分人甲○○則以：受處分人於九十五年三月二
    日十八時三十六分駕駛車號九二六○－ＬＣ，Ｓavarin廠牌
    車輛，行駛於臺中縣中興路上坡路段時因超速被固定測速照
    相舉發，致遭裁決應處新臺幣（下同）一千七百元之罰緩。
    惟（一）當時天色已黑，該處路燈沒亮，而該處的速限標誌
    只有唯一一處，且位於中央分隔島上，且當時中線車道也有
    大型車輛行駛，在視線受阻的情形下自然不能期待行駛於三
    線車道之最外線車道的車輛能知道速度限制。（二）而駕駛
    人依鄰近道路七十公里速限（台一線、中港路）來推定此一
    雙向六線車道，其旁無住家的筆直車道速限亦為七十公里，
    亦屬必然。（三）此處為上坡路段，異議人駕駛車輛為重車
    身的七人座車，為克服上坡阻力，在認知該處為七十公里速
    限的意念下行駛，測得速度為七十五公里，但測速照相有誤
    差，車輛本身速度亦有誤差，七十五公里就測量上跟七十公
    里可能沒有顯著差異（故一般照相舉發有十公里寬限值）。
    （四）刑法處罰故意，處罰過失以法有明文規定為限，依上
    述理由，異議人並無超速故意，而此過失亦不可歸責於異議
    人，自無可責性。原處分顯有違誤，故此狀請撤銷原處分云
    云。
三、按行車速度，依速限標誌或標線之規定，無標誌或標線者，
    行車時速不得超過五十公里，道路交通安全規則第九十三條
    第一項第一款定有明文。次按駕駛人駕駛車輛或行人在道路
    上，應遵守道路交通標誌、線、號誌之指示、警告、禁制規
    定，並服從執行交通勤務之警察或依法令執行指揮交通及交
    通稽查任務人員之指揮。前項道路交通標誌、標線、號誌之
    指示、警告、禁制規定、樣式、標示方式、設置基準及設置
    地點等事項之規則，由交通部會同內政部定之。又汽車駕駛
    人，行車速度，超過規定之最高時速，或低於規定之最低時
    速，處一千二百元以上二千四百元以下罰鍰，汽車駕駛人有
    道路交通管理處罰條例第四十條第一項情形者，除依原條款
    處罰鍰外，並記違規點數一點，道路交通管理處罰條例第四
    條第一項、第二項、第四十條第一項、第六十三條第一項第
    一款分別定有明文
四、受處分人甲○○於前開時間，駕駛車號九二六○－ＬＣ號自
    小客車，在龍井交流道中興路零點九二公里處，因「行車限
    速六十公里，經測時速七十五公里，超速十五公里，未滿二
    十公里」之違規行為而遭警舉發之事實，業經受處分人於聲
    明異議狀內坦承不諱，並有臺中縣警察局九十五年三月十六
    日中縣警交相字第ＨＡ0000000號舉發通知單一紙附
    卷可參，受處分人雖以天色已暗，該處路燈未亮，在視線受
    阻情形下，無法知道該路段速度限制、故依鄰近道路速限推
    斷該處速限，自認超速非故意而係過失，且無可歸責等情置
    辯，並指摘原處分機關裁處不當，然受處分人所駕駛之車輛
    於九十五年三月二日十八時三十六分許行車，依時間應已屬
    日落時分，行車時自應開亮車頭燈以資照明，以車輛車頭燈
    之燈光亮度，應足以協助車輛駕駛人發現本件違規地點設有
    速限標誌，且行車時應注意道路速限標誌，為一般駕駛人應
    具之交通常識，該路段既設有速限標誌，並位於中央分隔島
    上，駕駛人應無難以查知而無法遵守之情形，異議人自有遵
    守之義務；又一般道路若未設有速限標誌或標線時，其最高
    速限即為時速五十公里，有前開道路交通安全規則第九十三
    條第一項第一款規定可參。是異議人在上開路段縱未見限速
    標誌，自應以五十公里作為該路段最高速限，更無自行推定
    該路段速限為七十公里之理；再按行政罰因以行政義務之違
    反，為其可罰性之依據，而於責任要件上無刑事制裁法以處
    罰故意犯為原則、處罰過失犯為例外理論之適用，亦未設類
    似刑法關於過失犯之處罰，以法律有明文規定者為限之條文
    ，惟此非謂行政罰不以有責性為主觀要件，蓋其處罰仍帶有
    對於違反行政義務之不法行為加以非難、制裁之內涵，自以
    行為人之行為出於故意或過失為必要；但應受行政罰之行為
    ，僅須違反禁止規定或作為義務，而不以發生損害或危險為
    其要件者，推定為有過失，於行為人不能舉證證明自己無過
    失時，即應受處罰，此觀諸司法院大法官會議釋字第二七五
    號解釋文內容即明。查本案異議人前開所辯，既無法證明其
    駕車超速無過失，其異議尚無理由。
五、綜上所述，異議人前開所辯不足為採，其違規行為堪予認定
    。原處分機關以受處分人違反前揭道路交通管理處罰條例第
    四十條第一款規定之行為，於九十五年五月十五日裁處罰緩
    一千七百元整，並依六十三條第一項記汽車駕駛人即受處分
    人違規點數一點，核無違誤，本件受處分人之異議為無理由
    ，應予駁回。
據上論斷，應依道路交通管理處罰條例第八十七條第二項，道路
交通案件處理辦法第十九條，裁定如主文。
中    華    民    國    95    年    6     月    28    日
                  交通法庭    法  官  黃炫中
上正本證明與原本無異。
如不服本裁定，應於裁定送達後五日內向本院提出抗告狀。
                              書記官  黃珮華
中    華    民    國    95    年    6     月    28    日


司法院資訊處製作；財團法人民間司法改革基金會備份。
